【裁判字號】    99,交聲,999
【裁判日期】    991029
【裁判案由】    聲明異議
【裁判全文】
臺灣彰化地方法院交通事件裁定         99年度交聲字第999號
原處分機關    交通部公路總局臺中區監理所彰化監理站
異  議  人
即受處分人    甲○○
上列受處分人因違反道路交通管理處罰條例案件，對於交通部公
路總局臺中區監理所彰化監理站民國99年8 月4 日所為之裁決（
彰監四字第裁64-I00000000號），聲明異議，本院裁定如下：
    主  文
異議駁回。
    理  由
一、原處分意旨略以：異議人即受處分人甲○○於民國99年8 月
    3 日晚上10時許，駕駛車牌號碼2K-8021 號（原處分書誤載
    車號為2J-8021 號）自用一般小貨車，行經彰化縣彰化市○
    ○路○○路橋下，有「酒後駕車，經酒精濃度測定呼氣值達
    0.51MG/L」之違規行為，為警當場製單舉發，並經原處分機
    關裁處罰鍰新臺幣（下同）34,500元，吊扣駕駛執照12個月
    ，並施以道安講習，於法並無不合等語。
二、聲明異議意旨略以：受處分人對於上述時間，有前開車輛停
    放在彰化縣彰化市○○路○○路橋下之事實，並不爭執，然
    表示伊於99年8 月3 日晚上警察來敲車門時，該車已停放在
    路邊，係朋友載伊至該地點後，因臨時有事即停放而先行離
    去，伊僅於車內休息，並無開車，但員警卻要伊接受酒測，
    希望執勤單位能提出伊有酒後在開車之影片舉證，否則往後
    員警缺乏業績即可隨時找人頂替開單，受處分人實在無法信
    服，爰依法聲明異議。
三、按汽車駕駛人飲用酒類或其他類似物後，其吐氣所含酒精濃
    度超過每公升0.25毫克或血液中酒精濃度超過百分之0.05以
    上者，不得駕車；汽車駕駛人，有第35條第1 項規定之酒後
    駕車情形，應接受道路交通安全講習；汽車駕駛人，駕駛汽
    車經測試檢定酒精濃度超過規定標準，處1 萬5 千元以上6
    萬元以下罰鍰，並當場移置保管該汽車及「吊扣」其駕駛執
    照1 年，道路交通安全規則第114 條第2 款、道路交通管理
    處罰條例第24條第1 項第2 款、第35條第1 項第1 款分別定
    有明文。又按，交通警員對其親睹之違規事實掣單舉發，就
    其事實之證明亦屬證人，如無具體事證足證其有偏頗或失實
    之虞，已難恣意否定其指證即舉發之真正，其舉發行為本質
    上為行政處分，行政處分一旦有效成立，有以公定力規定法
    律秩序之效力，該行政處分當可被推定為真正，其據以依法
    處分之事實亦為正確無誤；又交通警員掣單舉發違反道路交
    通管理處罰條例所列之違規事實，本質上為行政處分，且係
    公務員基於職務上之權力，依法就特定之具體事件所為具有
    公法上效果之單方行政行為，基於公務員所為公法上行為具
    有公信力之原則，該行政處分當可被推定為真正，受處分人
    既未就執勤員警之舉發違誤提出相關證據以供調查，且依卷
    存證據資料亦無其他積極證據足資證明其有捏造事實違法取
    締之情事，則執勤員警本其維護交通秩序及安全之職責所為
    之上開舉發行為，自應受到合法及正確之推定，臺灣高等法
    院95年度交抗字第87號、94年度交抗字第174 號、第204 號
    著有判決可資參照。
四、受處分人對於99年8 月3 日晚上10時許，有車牌號碼2K-802
    1 號自用一般小貨車，停放在彰化縣彰化市○○路○○路橋
    下之事實，並不爭執，惟矢口否認有酒醉駕車之違規行為。
    經查：
  (一)本件舉發之事實經過，業經證人亦即執勤員警林宏穎於本院
    訊問時結證稱：「（問：你們當時執行何種勤務？）取締酒
    駕任務，時間從99年8 月3 日19時至23時，地點金馬路忠孝
    陸橋下。主要攔截點在美利達自行車，再設三個反攔截點，
    如今日所提出的酒駕攔截點平面圖。」、「（問：當時何以
    對異議人進行酒測？）當時我們七點半勤前教育，八點佈崗
    完畢，我記得我分配在忠孝陸橋反攔截點，異議人車子大約
    在21時10分至20分左右停在我們反攔截點前面。」、「（問
    ：異議人車子停下後，你就注意該車嗎？）他停下來我就走
    過去，就出現取締酒駕勤務錄音光碟內容，如今日庭呈的錄
    音譯文及其光碟。」、「（問：當時你有看到異議人車輛駕
    駛座有人下車嗎？）沒有。」、「（問：你靠近該車時，發
    現異議人坐在那裡？）我看到異議人時，他坐在駕駛座上打
    電話。」、「（問：你們何以發現他有喝酒？）當時我敲他
    的車窗，他隔了一、二分鐘才開窗戶，我叫他把駕照、行照
    拿出來檢查，我聞到他身上有酒味，我問他有無喝酒，他說
    沒有，我拿出簡易酒測棒吹氣，他不肯受測，我們就錄音，
    當時他的車子停在如今日庭呈照片所示消防栓前面路邊。」
    、「（問：當時你有問他如何開車來？）我有問他怎麼來，
    他說從「先生」（指風水地理師）那邊來。」、「（問：他
    有說他朋友載他來嗎？）他到後來爭辯才講，在譯文第四頁
    錄音時間17分30秒，我跟他第五次告知時，那時距跟他臨檢
    已經過了半個鐘頭。」、「（問：你們發現異議人車輛停下
    第一時間，就發現該輛車嗎？）我到勤時候還沒有發現該車
    ，當異議人車輛停下第一個時間點，我就發現他，因為該車
    停在我前面。」、「（問：既然有警車，該警車有無開警示
    燈？）有規定反攔截點不開警示燈，車燈也沒開，不讓駕駛
    者發現我們停車地點及我們所在位置。」、「（問：當時那
    邊燈光如何？異議人有無可能發現警車停放在該處？）那邊
    很暗，完全沒有路燈，發現的機率很小。」、「（問：當時
    異議人有講開車載來的朋友是誰？）沒有。錄音譯文第4 頁
    ，我問他，你怎麼來，他說人家載我來，但沒有講他朋友叫
    什麼名字。」、「（問：有何補充？）錄音譯文第2 頁，他
    有講說他車子是開過來。錄音譯文第3 頁，我問他，他說車
    子開到這裡沒有動，在休息，剛剛開來。第3 頁支援警力問
    他，你跟我說你車什麼時候開來停放的？他回答我剛剛開來
    的。異議人當時有叫朋友來關說不要開單，錄音內容在第3
    頁錄音時間15分12秒。錄音時間28分55秒，有講到「信文」
    （音譯）要叫我聽，我沒有聽，我的敏感度，我覺得是我的
    同仁。」等語明確（見本院卷第12-15 頁），再佐以卷附之
    證人林宏穎員警所繪金馬路3 段與忠誠路口取締酒駕攔截點
    平面圖、彰化縣警察局取締酒駕勤務錄音內容、異議人車輛
    停放位置事後拍攝地圖照片等（見本院卷第22、19-21 、23
    頁），可知值勤員警在異議人停車之第一個時間點並無看見
    異議人所稱之友人下車，而異議人又確實坐在駕駛座，且全
    身酒味，異議人顯有飲酒駕車之行為，堪以認定。
  (二)又受處分人於本院訊問時就上揭證人所言之意見，表示「當
    天我有喝酒，既然有錄音就參考他錄音，現在當庭聽也不會
    差到那裡去，不用聲請當庭勘驗錄音光碟」等語（見本院卷
    第15頁），再參酌勤值員警所為之上揭證述及前開錄音譯文
    、地圖等物，可見勤值員警之處理及取締過程均無違誤且適
    法，揆諸上揭規定及判決意旨，本院復查亦無何證據足資證
    明警員有捏造事實違法取締情事，則執勤警員本其維護交通
    秩序、安全職責所為之舉發，自應受到合法、正確之推定。
    受處分人駕駛前開車輛於上揭時、地，確有「酒後駕車，經
    酒精濃度測定呼氣值達0.51MG /L 」之違規行為，堪認無訛
    。
  (三)又按行為後法律或自治條例有變更者，適用行政機關最初裁
    處時之法律或自治條例；但裁處前之法律或自治條例有利於
    受處罰者，適用最有利於受處罰者之規定，行政罰法第5條
    定有明文；此即所謂「從新從輕」法則，就行政罰而言，該
    行政罰之適法性，原則上以原處分作成時之法律狀態為判斷
    基準，而非以法院判決時之法律狀態為判斷基準（最高行政
    法院95年度判字第335 號、第336 號判決參照）。本件原處
    分作成之時間為「99年8 月4 日」，有原處分裁決書附卷可
    稽，而99年5 月5 日修正之道路交通管理處罰條例第68條規
    定，於99年9 月1 日起施行，是原處分裁決時，上開修正條
    文尚未施行，不生行政罰法第5 條新舊法比較之問題，揆諸
    前開說明，本件應適用原處分機關為裁處時之規定（99年5
    月5 日修正前之道路交通管理處罰條例第68條），而非本院
    裁判時之現行規定，附予敘明。
五、綜上所述，本件違規行為之值勤員警取締過程並無違誤且適
    法，本件事證已臻明確，受處分人前開違規之行為，洵堪認
    定。原處分機關依道路交通管理處罰條例第35條第1 項第1
    款、第24條第1 項第2 款之規定裁處罰鍰34,500元，吊扣駕
    駛執照12個月，並施以道安講習，於法並無不當，受處分人
    之異議為無理由，應予駁回。
六、據上論斷，應依道路交通管理處罰條例第87條第2 項、道路
    交通案件處理辦法第19條，裁定如主文。
中    華    民    國    99    年    10    月    29    日
                  交通法庭法  官  李淑惠
以上正本證明與原本無異。
如不服本裁定，應於裁定送達後5日內，向本院提出抗告狀(須附
繕本)。
中    華    民    國    99    年    10    月    29    日
                          書記官  張清秀

司法院資訊處製作；財團法人民間司法改革基金會備份。
